臺灣臺南地方法院刑事判決
111年度金訴字第840號
公  訴  人  臺灣臺南地方檢察署檢察官
被      告  林鈺城


上列被告因洗錢防制法等案件，經檢察官提起公訴（111年度偵
字第21767號），被告於準備程序中，就被訴事實為有罪之陳述
，經告知簡式審判程序意旨，聽取當事人意見後，本院裁定由受
命法官獨任進行簡式審判程序，判決如下：
    主  文
乙○○幫助犯洗錢防制法第十四條第一項之洗錢罪，累犯，處有期
徒刑捌月，併科罰金新臺幣伍萬元，罰金如易服勞役，以新臺幣
壹仟元折算壹日。未扣案犯罪所得新臺幣陸萬元沒收，於全部或
一部不能或不宜執行沒收時，追徵其價額。
    事  實
一、乙○○可預見將個人金融帳戶之存摺、提款卡及密碼交予他人
    ，可能幫助他人作為詐欺取財之用，亦可能因其提供金融帳
    戶與他人利用之行為，幫助他人掩飾、隱匿特定犯罪所得之
    本質及去向而製造金流斷點，竟為獲取金錢以償欠款，而基
    於縱如此發生亦不違背其本意之不確定故意，於民國111年5
    月30日（起訴書誤載為5月10日，應予更正），在臺南市○○
    區○○路○段000號，將其所申設且已依林宜燕（另案偵辦）之
    指示設定約定轉帳帳戶之中國信託商業銀行帳號000-000000
    000000號帳戶(下稱中信帳戶)及台新銀行帳號000-00000000
    000000號帳戶(下稱台新帳戶)之存摺、提款卡、密碼、網路
    銀行帳號、密碼、身分證交予林宜燕及賴奕勝，且依林宜燕
    之指示與賴奕勝至臺中市多處地點住宿，並因而獲取新臺幣
    （下同）30,000元之報酬，並接續於111年6月6日（起訴書
    誤載為111年6月4日，應予更正）將中信帳戶、台新帳戶資
    料辦理補發與設定約定轉帳帳戶後，將前開二帳戶存摺、提
    款卡、密碼、網路銀行帳號、密碼、可操作網路銀行之手機
    交予與林宜燕有聯繫之黃翊鎧，且與黃翊鎧至桃園市多處地
    點住宿，並因而再獲取60,000元之報酬，以此方式容任他人
    使用該等帳戶資料作為詐欺取財及洗錢之工具。嗣林宜燕、
    賴奕勝、黃翊鎧及其等所屬詐欺集團成員（均無證據顯示為
    未成年人，下稱本案詐欺集團成員）取得中信帳戶、台新帳
    戶之資料後，即意圖為自己不法之所有，基於詐欺取財及掩
    飾、隱匿特定犯罪所得本質及去向以洗錢之犯意聯絡，由不
    詳之本案詐欺集團成員，於如附表「詐欺時間」欄所示時間
    ，以如附表「詐欺方式」欄所示方式，向如附表「告訴人」
    欄所示之人施用詐術，致「告訴人」欄所示之人陷於錯誤後
    ，於如附表「轉帳時間」欄所示時間，匯款如附表「匯款金
    額」欄所示金額至本案帳戶，匯入款項均旋經詐欺集團成員
    以網路銀行轉帳方式提領一空，以此輾轉方式製造金流斷點
    ，掩飾、隱匿詐欺犯罪所得之本質及去向以洗錢。嗣經己○○
    、丁○○、戊○○、丙○○及甲○○○察覺有異而報警處理，而由警
    循線查悉上情。
二、案經己○○、丁○○、戊○○、丙○○及甲○○○訴由彰化縣警察局員
    林分局報告臺灣彰化地方檢察署陳請臺灣高等檢察署檢察長
    核轉臺灣臺南地方檢察署檢察官偵查起訴。
    理  由
一、本件被告乙○○所犯者，非為死刑、無期徒刑、最輕本刑為3
    年以上有期徒刑之罪，亦非高等法院管轄第一審案件，其於
    準備程序進行中，就被訴事實為有罪之陳述（本院卷第141
    頁），經依法告知其簡式審判程序之旨，並聽取當事人之意
    見後，合議庭爰依刑事訴訟法第273條之1第1項之規定，裁
    定進行簡式審判程序。且依刑事訴訟法第273條之2規定，不
    受同法第159條第1項、第161條之2、第161條之3、第163條
    之1及第164條至第170條所規定證據能力認定及調查方式之
    限制，是本案所引傳聞證據均有證據能力。至本判決所引用
    之非供述證據，與本案均有關連性，亦無證據證明係實施刑
    事訴訟程序之公務員以不法方式所取得，依刑事訴訟法第15
    8條之4之反面解釋，當有證據能力。
二、上揭犯罪事實，業據被告於本院準備程序及審理時坦承不諱
    （本院卷第139至142、145至163頁），核與證人即告訴人己○○、丁○○、戊○○、丙○○、甲○○○分別於警詢之證述大致相符
    （警卷第194至196、208至213、240至242、262至263、313
    至315頁），並有台新國際商業銀行111年10月4日台新作文
    字第11133559號函暨所附被告台新帳戶開戶資料、往來業務
    變更申請書及交易明細各1份、中國信託商業銀行股份有限
    公司111年9月23日中信銀字第111224839314933號函暨所附
    被告中信帳戶基本資料、交易明細及約定轉帳帳戶明細各1
    份、被告與本案詐欺集團成員接洽之警方蒐證照片及超商監
    視器影像擷圖28張、被告於通訊軟體LINE與暱稱「白白」之
    林宜燕對話紀錄擷圖1份、被告於通訊軟體LINE與暱稱「筱
    芳」之胞妹對話紀錄擷圖1份、被告手機登入基地台資料及1
    11年5月3日至111年6月4日住宿地點監視錄影翻拍照片1份、
    丁○○於烏日區農會存簿封面、內頁影本及自動櫃員機匯款明
    細翻拍照片、丁○○於通訊軟體LINE與詐欺集團成員對話紀錄
    擷圖1份、戊○○電子轉帳明細擷圖1紙、戊○○於通訊軟體LINE
    與詐欺集團成員對話紀錄擷圖1份、丙○○轉帳明細擷圖1紙、
    丙○○於通訊軟體LINE與詐欺集團成員對話紀錄擷圖1份、甲○○○提出之國泰世華商業銀行匯出匯款憑證影本1紙、甲○○○於
    通訊軟體LINE與詐欺集團成員對話紀錄擷圖1份等件附卷可
    稽（警卷第57至141、157至158、216至223、246至249、256
    至257、274至275、285至287、317至321頁；本院卷第27至8
    3、87至103頁），足徵被告自白與事實相符，堪予採信。本
    案事證已臻明確，被告犯行洵堪認定，應依法論科。
三、論罪科刑
㈠、按刑法上之幫助犯，係對於犯罪與正犯有共同之認識，而以
    幫助之意思，對於正犯資以助力，未參與實施犯罪構成要件
    之行為者而言（最高法院88年度台上字第1270號判決意旨參
    照）。經查，被告將其申設之中信、台新帳戶存摺、提款卡
    、密碼、網路銀行帳號、密碼、身分證、可操作網路銀行之
    手機交予林宜燕、黃翊鎧所屬詐欺集團成員，容任不詳詐欺
    集團成員用以詐取附表所示告訴人，致告訴人等陷於錯誤，
    分別匯款至中信、台新帳戶內，再由不詳詐欺集團成員將得
    手款項以網路銀行轉匯至其他人頭帳戶，以此輾轉方式，製
    造金流斷點，掩飾、隱匿詐欺犯罪所得之本質及去向以洗錢
    ，足認被告具有幫助詐欺取財及幫助洗錢之不確定故意，且
    其所為提供上開中信、台新帳戶資料予他人之行為，屬該等
    犯罪構成要件以外之行為，故核其所為，係犯刑法第30條第
    1項前段、第339條第1項之幫助詐欺取財罪，及刑法第30條
    第1項前段、洗錢防制法第14條第1項之幫助洗錢罪。
㈡、又被告雖分別於111年5月30日、111年6月6日前後2次提供中
    信、台新帳戶予林宜燕、賴奕勝及黃翊鎧，然自警方調閱之
    道路監視器畫面可悉，黃翊鎧可輕易知悉被告與賴奕勝於台
    中住宿之地點，且得於臺中市自賴奕勝處將被告接至桃園市
    等情，有111年6月4日監視器畫面擷圖在卷可佐（警卷第85
    至89頁），應可認林宜燕與黃翊鎧等人具有一定關係，加之
    卷內並無客觀事證證明該三人分屬不同詐欺集團，且被告主
    觀上均係基於同一目的，於密切接近之時間所為，各行為之
    獨立性極為薄弱，依一般社會健全觀念，難以強行分開，在
    刑法評價上，應將被告先後兩次交付行為視為數個舉動之接
    續施行，合為包括之一行為予以評價，較為合理，應論以接
    續犯而為包括之一罪。被告以一個提供前開二個帳戶資料之
    幫助行為，同時觸犯幫助詐欺取財及幫助洗錢2罪名，為想
    像競合犯，應依刑法第55條規定，從一重之幫助洗錢罪處斷
    。
㈢、被告於審判中自白幫助洗錢犯罪，依洗錢防制法第16條第2項
    規定，減輕其刑；另被告係基於幫助之犯意而提供中信、台
    新帳戶之存摺、提款卡、密碼、網路銀行帳號、密碼、身分
    證、可操作網路銀行之手機，非實際從事詐欺取財及洗錢犯
    行之人，犯罪情節較正犯輕微，爰依刑法第30條第2項之規
    定，按正犯之刑減輕之，並依刑法第70條規定遞減之。
㈣、本案檢察官業已提出被告之刑案資料查註紀錄表、矯正簡表
    、臺灣臺南地方檢察署107年執更丁字第425號執行指揮書作
    為被告構成累犯事實之證據（偵二卷第7至12、15頁；本院
    卷第171頁），應認足以證明被告累犯之事實，且於起訴書
    及量刑辯論時敘明應依累犯規定加重其刑之理由，並請本院
    依累犯之規定加重其刑，應認檢察官已就本案被告為何需依
    累犯規定加重其刑為說明。而被告前因圖利容留使未滿18歲
    之人為性交易、詐欺得利、詐欺取財未遂案件，經本院以10
    4年度訴字第215號判決分別判處有期徒刑3年(共4罪)、3月
    、2月，並經本院以104年度聲字第2447號裁定定應執行刑4
    年確定（下稱A案）；又因對十四歲以上未滿十六歲之女子
    為猥褻、性交案件，經本院以105年侵訴字36號判決分別判
    處有期徒刑8月、1年4月，並定應執行刑1年10月，嗣經被告
    上訴於臺灣高等法院臺南分院以106年侵上訴字634號上訴駁
    回確定（下稱B案），後A、B案經臺灣高等法院臺南分院以1
    07年度聲字第93號裁定定應執行有期徒刑5年6月確定，於10
    8年3月27日假釋出監，迄110年3月12日縮刑期滿未經撤銷假
    釋，視為執行完畢，是被告受有期徒刑執行完畢後，5年內
    故意再犯本案有期徒刑以上之罪，為累犯，有臺灣高等法院
    被告前案紀錄表在卷可參。本院斟酌司法院釋字第775號解
    釋意旨，認被告於執行完畢後未及5年又再犯本案，足見其
    刑罰反應力薄弱，而本案並無應處最低法定刑，又無刑法第
    59條規定得減輕之情形，且適用累犯加重規定時，亦無超過
    其所應負擔罪責之情事，爰依刑法第47條第1項之規定加重
    其刑，並與前揭減輕部分，依刑法第71條第1項規定，先加
    後減之。
㈤、爰以行為人之責任為基礎，審酌被告前即曾因提供帳戶資料
    遭檢察官以涉嫌幫助詐欺進行偵查，後經臺灣臺南地方檢察
    署檢察官以110年度偵字第17310號作成不起訴處分（偵一卷
    第25至27頁），應深知國內現今利用人頭帳戶為犯罪工具遂
    行詐欺之犯行層出不窮，而不得將金融帳戶交付他人，詎其
    未記取教訓，為快速獲取不合情理之高報酬以清償高利貸欠
    款，再次輕率將中信、台新帳戶資料交予本案詐欺集團成員
    使用，嚴重破壞社會治安及有礙金融秩序，助長犯罪歪風，
    並增加司法單位追緝本案詐欺集團成員之困難，且受騙匯入
    之款項經該集團成員提領後，即難以追查其去向，而得以切
    斷特定犯罪所得與特定犯罪行為人間之關係，所為實非可取
    。惟念被告終能於審理時坦承犯行，又考量被告僅係提供犯
    罪助力，非實際從事詐欺取財、洗錢犯行之人，不法罪責內
    涵應屬較低，兼衡本案告訴人等遭騙之款項數額、被告本件
    犯罪動機、手段、所生危害、所獲利益，及其於審理中自陳
    之智識程度及家庭經濟狀況等一切情狀（涉及隱私不予公開
    ，參本院卷第161頁），量處如主文所示之刑，並就罰金刑
    部分諭知易服勞役折算標準。
四、沒收
㈠、查被告提供前開二帳戶予林宜燕、賴奕勝、黃翊鎧及其等所
    屬本案詐欺集團成員使用後，共獲得90,000元之對價，業據
    被告多次自陳在卷（警卷第16、21頁；偵一卷第49頁；本院
    卷第159至161頁），後被告曾返還林宜燕30,000元，亦有被
    告與林宜燕之對話紀錄暨支付紀錄在卷可佐（警卷第125至1
    38頁），是被告本案犯行最後實際取得之不法所得為60,000
    元，雖未扣案，仍應依刑法第38條之1第1項、第3項規定沒
    收，於全部或一部不能或不宜執行沒收時，追徵其價額。
㈡、至洗錢防制法第18條第1項固規定：「犯第14條之罪，其所移
    轉、變更、掩飾、隱匿、收受、取得、持有、使用之財物或
    財產上利益，沒收之；犯第15條之罪，其所收受、持有、使
    用之財物或財產上利益，亦同」，惟本案被告非實際提款之
    人，亦無證據證明其有實際收受、取得、持有告訴人等受詐
    騙之款項，尚非洗錢防制法第14條第1項之正犯，自無上開
    條文適用，併予敘明。
據上論斷，應依刑事訴訟法第273條之1第1項、第299條第1項前
段，洗錢防制法第14條第1項、第16條第2項，刑法第11條、第30
條第1項前段、第2項、第339條第1項、第55條、第47條第1項、
第42條第3項前段、刑法第38條之1第1項、第3項，刑法施行法第
1條之1第1項，判決如主文。
本案經檢察官蔡佩容提起公訴，檢察官庚○○到庭執行職務。
中　　華　　民　　國　　111 　年　　11　　月　　29　　日
　　　　　　　　　刑事第五庭    法　官　茆怡文
以上正本證明與原本無異。
如不服本判決應於收受本判決後20日內向本院提出上訴書狀，並
應敘述具體理由。其未敘述上訴理由者，應於上訴期間屆滿後20
日內向本院補提理由書狀（均須按他造當事人之人數附繕本）「
切勿逕送上級法院」。 
　　　　　　　　　　　　　　　　書記官　薛雯庭
中　　華　　民　　國　　111 　年　　11　　月　　29　　日
附錄本案論罪科刑法條
中華民國刑法第30條
幫助他人實行犯罪行為者，為幫助犯。雖他人不知幫助之情者，
亦同。
幫助犯之處罰，得按正犯之刑減輕之。
中華民國刑法第339條
意圖為自己或第三人不法之所有，以詐術使人將本人或第三人之
物交付者，處5年以下有期徒刑、拘役或科或併科50萬元以下罰
金。
以前項方法得財產上不法之利益或使第三人得之者，亦同。
前二項之未遂犯罰之。
洗錢防制法第14條
有第二條各款所列洗錢行為者，處7年以下有期徒刑，併科新臺
幣500萬元以下罰金。
前項之未遂犯罰之。
前二項情形，不得科以超過其特定犯罪所定最重本刑之刑。
附表
編  號 告訴人 詐欺  時間 詐欺方式 轉帳時間 匯款金額  (新臺幣) 匯入  帳戶 1  己○○ 111年5月6日 詐欺集團成員於左列時間以通訊軟體LINE向己○○佯稱：於新股申購抽籤時中簽，需匯付股票價額云云，致己○○陷於錯誤後於右列時間依指示匯款至被告右列帳戶，匯入款項旋經詐欺集團成員以網路銀行轉匯而出。 111年6月7日12時44分許 （起訴書誤載為12時16分，應予更正） 100,000元 中信帳戶 2 丁○○ 111年3月20日 詐欺集團成員於左列時間以通訊軟體LINE向丁○○佯稱：透過「宏遠證券」投資軟體，依指示投資股票即可獲利云云，致丁○○陷於錯誤於右列時間依指示匯款至被告右列帳戶，匯入款項旋經詐欺集團成員以網路銀行轉匯而出。 111年6月7日13時29分許 30,000元 中信帳戶 3 戊○○ 111年4月間某日 詐欺集團成員於左列時間以通訊軟體LINE向戊○○佯稱：透過「J.P.Morgan」投資軟體，依指示投資股票即可獲利云云，致戊○○陷於錯誤於右列時間依指示匯款至被告右列帳戶，匯入款項旋經詐欺集團成員以網路銀行轉匯而出。 111年6月10日11時37分許 50,000元 台新帳戶 4 丙○○ 111年6月初某日 詐欺集團成員於左列時間以通訊軟體LINE向丙○○佯稱：透過「摩根資產管理」軟體，依指示投資股票即可獲利云云，致丙○○陷於錯誤於右列時間依指示匯款至被告右列帳戶，匯入款項旋經詐欺集團成員以網路銀行轉匯而出。 111年6月10日13時33分許 44,000元 台新帳戶 5 甲○○○ 111年4月22日 詐欺集團成員於左列時間以通訊軟體LINE向甲○○○佯稱：透過「貝萊德」投資軟體，代為操作股票投資獲利云云，致甲○○○陷於錯誤於右列時間依指示匯款至被告右列帳戶，匯入款項旋經詐欺集團成員以網路銀行轉匯而出。 111年6月10日17時6分許 388,000元 台新帳戶